【裁判字號】    98,上易,1177
【裁判日期】    980831
【裁判案由】    竊盜等
【裁判全文】
臺灣高等法院臺中分院刑事判決        98年度上易字第1177號
上  訴  人  臺灣彰化地方法院檢察署檢察官
被      告  丙○○
                    （現另案在臺灣雲林第二監獄執行中）
上列上訴人因竊盜等案件，不服臺灣彰化地方法院98年度易字第
130號，中華民國98年5月15日第一審判決（起訴案號：臺灣彰化
地方法院檢察署97年度偵字第9487號），提起上訴，本院判決如
下：
    主  文
上訴駁回。
    事  實
一、丙○○前因犯施用第一、二級毒品罪，經本院以95年度上訴
    字第1166號判決，分別判處有期徒刑11月、8 月，定應執行
    期徒刑1年4月確定，入監執行後，適中華民國96年罪犯減刑
    條例公布施行，上開二罪經裁定分別減刑為5月又15日、4月
    ，定應執行有期徒刑8月確定，於民國（下同）96年7月16日
    執行完畢出監。詎仍不知悔改，(一)於97年8月初某日下午日
    落前某時許，行經彰化縣花壇鄉○○路○段322巷10號公寓大
    廈前時，見該地下停車場鐵門開啟之際，竟臨時起意，基於
    意圖為自己不法所有之竊盜犯意，趁機侵入該地下停車場內
    （侵入住宅部分未據告訴，檢察官未起訴），徒手竊取甲○○所有置於該處之機油1 箱（內有24瓶機油，價值約新台幣
    3,000元），得手後離去。(二)於97年8月初某日下午日落前某
    時許，行經彰化縣彰化市○○路488 巷37弄18號公寓大廈前
    時，見該地下停車場鐵門開啟之際，竟另行起意，基於意圖
    為自己不法所有之竊盜犯意，趁機侵入該地下停車場內（侵
    入住宅部分未據告訴，檢察官未起訴），徒手竊取丁○○所
    有置於該處之排油煙機1台（價值約新台幣4,000元），得手
    後離去。(三)另基於意圖為自己不法所有之竊盜犯意，於97年
    8月8日上午5 時30分日出後之某時，攜帶客觀上足供兇器使
    用之不明金屬器械，至戊○○位於彰化縣花壇鄉○○街352
    號2 樓住宅，先以該不明器械毀壞附加於該住宅大門而非屬
    門之一部分，僅屬安全設備之門閂穿孔後（起訴書誤載為門
    栓），再開啟大門侵入，竊取戊○○所有之NIKON 牌單眼相
    機1 部（FG20型，價值約新台幣11,000元）、造型手錶約15
    支（價值約新台幣5,000至6,000元）、瑞士刀1 把、國際牌
    攝影機1 部（價值約1萬餘元）及現金約1萬餘元得手後離去
    。
二、嗣經戊○○發覺後報警處理，經警在戊○○上開住宅採得遺
    留現場之指紋，經鑑驗比對核與丙○○之指紋相符後，始循
    線查獲戊○○上開事實一(三)所示之竊盜犯行。另丙○○在有
    偵查犯罪職權之公務員發覺其上開事實一(一)、(二)所示犯行前
    ，主動向彰化縣警察局彰化分局員警自首該2次犯罪而接受
    裁判。
三、案經戊○○訴由彰化縣警察局彰化分局報告臺灣彰化地方法
    院檢察署檢察官偵查起訴。
    理  由
一、按被告以外之人於審判外之言詞或書面陳述，除法律有規定
    者外，不得作為證據，刑事訴訟法第159條第1項固有明文。
    惟被告以外之人於審判外之陳述，雖不符刑事訴訟法第159
    條之1 至第159條之4規定，而經當事人於審判程序同意作為
    證據，法院審酌該言詞陳述或書面陳述作成時之情況，認為
    適當者，亦得為證據。刑事訴訟法第159條之5 第1項定有明
    文。本案被告丙○○及公訴人，對於證人即被害人甲○○、
    丁○○、戊○○之警詢筆錄、證人丁○○、戊○○於檢察官
    訊問時經具結之筆錄、彰化縣警察局彰化分局現場勘察報告
    表，以及內政部警政署刑事警察局97年9月10日刑紋字第097
    0135212 號鑑驗書等屬被告以外之人於審判外之言詞及書面
    陳述，均同意作為證據；且本院審酌上開言詞及書面陳述作
    成時之情況，均無不適當之情事，復與本案待證事實具有關
    聯性，故均得作為證據。另現場採證照片24張，係警員於勘
    查現場時，透過照相設備對現場景物、特徵拍攝所形成之機
    械性紀錄，再還原於照相紙上，因其現場拍攝之情形與相片
    所呈現之內容，是藉由照相設備之正確性來加以保障其內容
    之一致性，而非人對現場情形之言詞描述本身，故非屬供述
    證據，自無傳聞法則之適用。惟上開照片既係透過照相設備
    拍攝後所得，且與本案犯罪事實具有關聯性，且被告於審理
    時對於卷內所附之上開照片，亦未表示異議，或主張係執法
    人員違法取得，又查無不得作為證據之事由，依法亦得作為
    證據。
二、訊之被告坦承有上開事實一(一)、(二)所示之竊盜犯行；對於上
    開事實一(三)所示之犯罪事實，固承認有侵入證人戊○○上開
    住宅竊取財物之行為，惟於原審辯稱：當時證人戊○○住處
    大門之門閂穿孔螺絲早已鬆脫，其係順手拉出該門閂穿孔開
    門進入，並未攜帶任何金屬器械前往該處，且當時亦已天亮
    ，非屬夜間，另其所竊取之物品，僅NIKON牌單眼相機1部、
    造型手錶約15支及現金1千餘元，其餘物品其並未竊取云云
    ；於本院審理時辯稱：其並沒有拿東西撬開門閂，當時證人
    戊○○的外牆已經被敲掉，也都沒有門了云云。
三、經查：
  (一)上開事實一(一)、(二)所示之犯罪事實，迭據被告於警、偵訊、
    原審及本院審理時自白無訛，並據證人甲○○於警詢、證人
    丁○○於警詢及在檢察官訊問時結證指述明確（見97年度偵
    字第9487號卷第14至19頁、54頁），復有前揭處所之現場採
    證照片各2 張在卷可參（同上偵卷第43、44頁）。足認被告
    此部分之自白與事實相符，是被告此等部分之犯行，堪以認
    定。
  (二)上開事實一(三)所示之犯罪事實，迭據證人戊○○於警詢及檢
    察官訊問時結證指述甚詳（見同上偵卷第11頁、第53、54頁
    ），復於原審審理時結證稱：竊嫌係鬆脫釘在牆壁上之大門
    門閂穿孔之螺絲，再取下該門閂穿孔後開門進入；其於97年
    8月8日警詢時，係先憑印象向警方提到失竊之物品，於隔日
    警員至現場勘查時，才又發現瑞士刀1把及國際牌攝影機1部
    （價值約1萬餘元）亦失竊等語（見原審卷第55頁）。本院
    審酌證人戊○○與被告並不相識，亦無過節，衡情應無甘冒
    刑法偽證罪最高得處有期徒刑7年罪責之風險，而蓄意栽贓
    誣攀被告之理；再者，證人戊○○上開住宅遭竊之情形，亦
    有彰化縣警察局彰化分局現場勘察報告表1份及現場採證照
    片20張在卷可參（見同上偵卷第21至23頁、第26至28頁），
    足認證人戊○○之上開證言應非虛妄，可以採信。至於被告
    雖以上開情詞置辯，惟查，參諸證人戊○○之2樓住宅門口
    照片所示，證人戊○○該2樓住宅之大門係一扇鐵門，其上
    焊有門閂一根，另在該門閂相對位置之門框牆壁處，用螺絲
    穿入牆壁釘上門閂穿孔一個，供門閂穿過該穿孔，再扣上掛
    鎖以維護其住家之安全，此有警方之現場勘察照片1張在卷
    可佐（見同上偵卷第26頁編號2照片）。按此，依一般日常
    生活經驗，必須使用鐵鎚、螺絲起子乃至於電鑽等鐵質器械
    工具，始能將該門閂穿孔之螺絲穿透、打入堅硬之磚牆內，
    而將該門栓穿孔固定於磚牆上，使之配合門閂、掛鎖以產生
    防閑功能；相對欲拆卸時，亦須以螺絲起子等質地堅硬、形
    狀尖銳之鐵質器械，方能拆卸該等螺絲，若該等螺絲本已鬆
    脫，又如何藉由此等安全設備維護屋內財物？足見被告應係
    先持不明之金屬器械，破壞該門閂穿孔後，再入內行竊無訛
    。是被告辯稱未攜帶任何金屬器械前往，及該門閂穿孔之螺
    絲早已鬆脫云云，實難置信。又就被告上開侵入證人戊○○
    住宅所竊得之財物，參諸卷附現場勘察照片所示，證人戊○○確有數個存錢筒（撲滿）遭移動過，另瑞士刀及攝影機亦
    僅餘空盒（見同上偵卷第26頁編號6、8照片、第27頁編號12
    、15照片），其擺放情狀有異於尋常；且警方在證人戊○○
    於97年8月8日報案後，於隔日前往採集指紋送鑑驗比對後，
    經排除被害人戊○○之指紋後，現場指紋5枚均與被告之指
    紋相符，而無被告以外之嫌疑人所遺留之指紋，此有內政部
    警政署刑事警察局97年9月10日刑紋字第0970135212號鑑驗
    書1份在卷可憑（見同上偵卷第24、25頁）。由此堪認證人
    戊○○此次確有相當數額之現金失竊，且該瑞士刀及攝影機
    亦係此次一併遭竊無誤。是被告辯稱其僅竊得NIKON牌單眼
    相機1部、造型手錶約15支及現金1千餘元，而未包括證人戊○○指述之上開其他遭竊財物（即包括瑞士刀1把、國際牌
    攝影機1部及其餘現金）云云，尚難採信。
  (三)按刑法第321 條第1項第3款之攜帶兇器竊盜罪，係以行為人
    攜帶兇器竊盜為其加重條件，此所謂兇器，其種類並無限制
    ，凡客觀上足以對人之生命、身體、安全構成威脅，具有危
    險性之兇器均屬之，且只須行竊時攜帶此種具有危險性之兇
    器為已足，並不以攜帶之初有行兇之意圖為必要（最高法院
    79年台上字第5253號判例參照）。本案被告攜帶前往竊盜現
    場之不明金屬器械，雖未經扣案，而無從勘驗，但從其既能
    拆卸釘入磚牆內之螺絲，足見該不明金屬器械必質地堅硬，
    形狀尖銳無疑，否則無法為之，是如以之朝人體敲擊或刺、
    劃，顯將對人之生命、身體、安全造成重大之危險，自屬兇
    器，可資認定。又按刑法第321 條第1項第2款規定將「門扇
    」、「牆垣」、「其他安全設備」並列，則所謂「門扇」，
    應專指門戶而言，亦即指分隔住宅或建築物內外之間之出入
    口大門而言，而所謂「其他安全設備」，則指門扇、牆垣以
    外，依社會通常觀念，足認為防盜之一切設備而言（最高法
    院25年上字第4168號判例要旨參照）。本案被告所破壞之門
    閂穿孔，並非屬門扇本身，而屬安全設備，是被告所為亦同
    時構成毀壞安全設備竊盜。
  (四)綜上所述，本案事證明確，被告上開2次普通竊盜既遂，及
    1次攜帶兇器、毀壞安全設備竊盜既遂之犯行，均堪以認定
    。
四、論罪科刑部分：
  (一)核被告就上開事實一(一)、(二)所為，係分別犯刑法第320條第1
    項之竊盜既遂罪。
  (二)核被告就上開事實一(三)所為，係犯刑法第321 條第1項第3款
    、第2 款之攜帶兇器、毀壞安全設備竊盜既遂罪。其所為雖
    涉有違反刑法第321條第1項第3款、第2款所規定之情形，但
    仍屬一罪，僅併予論處（最高法院24年上字第418 號判例參
    照）。檢察官於起訴書就被告竊取被害人戊○○之財物部分
    ，雖漏列瑞士刀1把、國際牌攝影機1部及其餘現金，惟此部
    分既認定包括在被告此次竊盜犯罪所為，本院自應依審理調
    查結果予以補充之。
  (三)另檢察官於起訴書起訴被告至被害人戊○○上開住宅竊盜之
    時間，記載為「97年8月8月凌晨5 時許」一節，依「中華民
    國97年彰化地區日出日沒時刻表」所示，當日之日出時間為
    上午5 時30分（見同上偵卷第69頁），亦即檢察官起訴被告
    竊盜之時間屬夜間。然查，被告於警詢時固稱其此次竊盜之
    時間為「97年8月8月5時許」（見同上偵卷第5頁），於檢察
    官訊問時則稱：「早上5 點多進去的」（見同上偵卷第61頁
    ），於原審則辯稱：「是天亮的時候去偷的」（見原審卷第
    56頁背面）。審及被告於原審否認係夜間侵入住宅竊盜，而
    其於檢察官訊時所稱之「早上5 點多」，是否仍屬夜間，亦
    有疑義；被告於警詢所稱之「97年8月8月凌晨5 時許」，雖
    屬夜間，但衡以夏日日出甚早，且除被告此一供述外，檢察
    官並未能提出其他證據證明被告本件係屬夜間侵入住宅竊盜
    ，依刑事訴訟法第156條第2項「被告之自白，不得作為有罪
    判決之唯一證據」之規定，應認在無其他補強證據之下，不
    能認為被告所為亦同時涉有刑法第321條第1項第1款之夜間
    侵入住宅竊盜，附此敘明。
  (四)被告所為上開2次普通竊盜既遂及1次加重竊盜既遂之犯行間
    ，犯意各別，應予分論併罰。
  (五)被告前因犯施用第一、二級毒品罪，經本院以95年度上訴字
    第1166號判決，分別判處有期徒刑11月、8 月，定應執行期
    徒刑1年4月確定，入監執行後，適逢中華民國九十六年罪犯
    減刑條例公布施行，上開二罪經裁定分別減刑為5 月又15日
    、4 月，定應執行期徒刑8月確定，於96年7月16日執行完畢
    出監一節，有臺灣高等法院被告前案紀錄表1 份在卷可稽。
    被告於上開徒刑執行完畢後，5 年以內故意再犯本件有期徒
    刑以上之罪，均為累犯，各應依刑法第47條第1 項規定加重
    其刑。
  (六)被告在有偵查犯罪職權之公務員發覺其上開事實一(一)、(二)所
    示之犯罪前，主動向員警自首並接受裁判一情，有被告於97
    年9 月19日之警詢筆錄在卷可參（見同上偵卷第6、7頁）。
    按此，對被告本案所犯上開事實一(一)、(二)所示2罪，爰均依
    刑法第62條前段規定減輕其刑，並均依法先加後減。
五、原審經審理結果，認被告罪證明確，適用刑法第320條第1項
    、第321 條第1項第3款、第2款、第47條第1項、第62條前段
    、第51條第5 款，刑法施行法第1條之1第1項、第2項前段等
    規定，並審酌被告除上述累犯前科外，另有妨害自由、多次
    竊盜及多次施用毒品等犯罪前科，有上開臺灣高等法院被告
    前案紀錄表在卷可參，素行不佳；其身心健全，且年輕力壯
    ，竟不思以正當方法謀生，卻圖以竊取他人財物供變賣花用
    ，無視法紀，破壞社會之安寧秩序；另於犯後，僅坦承部分
    犯行，且迄未賠償被害人所受損害之犯後態度；以及就自首
    上開事實一(一)、(二)所示犯行部分，予以減輕其刑，並斟酌其
    犯罪之動機、目的、手段及所生危害等一切情狀，分別量處
    有期徒刑2月、2月、1年，並定其應執行刑有期徒刑1年3月
    。復敘明被告就上開事實一(三)犯行所用之該不明金屬器械，
    因未經扣案，而檢察官又未能證明屬被告所有且仍存在，認
    無宣告沒收之必要。另就被告被訴上開事實一(三)所涉刑法第
    306條第1項之無故侵入住宅罪部分，不另為無罪之諭知（理
    由詳後述）核其認事用法俱無不當，量刑亦稱妥適。檢察官
    上訴書未表明係一部上訴，依刑事訴訟法第348條第1項之規
    定，自應認為全部上訴。關於被告事實一(一)(二)(三)之竊盜犯行
    ，上訴書並未敘明具體指摘原判決有何不當之處，僅就被告
    被訴侵入住宅部分，上訴意旨略以：侵入住宅罪乃係結合在
    「踰越」門扇、牆垣或其他安全設備之加重竊盜要件中，單
    純「毀壞」門扇、牆垣或其他安全設備竊盜，並不當然代表
    與侵入住宅罪2者無法並存。本件原審判決認定被告丙○○
    係以客觀上足供兇器使用之不明金屬器械，至告訴人戊○○
    住宅，以該不明器械毀壞附加於該住宅大門屬安全設備之門
    閂穿孔後，再開啟大門侵入竊盜。則依據原審判決認定之事
    實，被告係毀壞安全設備後，侵入告訴人屋內，明顯無踰越
    門扇、牆垣或其他安全設備之行為，揆諸上開判決意旨，被
    告自應另行構成侵入住宅罪。原審未查，而就此部分不另為
    無罪諭知，其判決尚非妥適等語。惟刑法第321條第1項第2
    款規範之意旨，應係慮及犯竊盜罪之行為人，其毀壞、踰越
    「門扇」、「牆垣」或「其他安全設備」之目的，係意在侵
    入住宅竊盜，故均包括有無故侵入住宅之犯罪行為在內，乃
    予以並列規定為加重條件，而非謂僅有踰越門扇竊盜之情形
    ，始包括無故侵入住宅，該款其他情形則不包括在內。按此
    ，本案被告之毀壞上開安全設備竊盜，應認已包括該無故侵
    入住宅之犯行在內，原判決已於理由中詳加敘明，其認定核
    無違誤，檢察官上訴並無理由，應予駁回。
、不另為無罪諭知部分：
    檢察官於起訴書就上開事實一(三)犯行所示之侵入住宅部分，
    雖認被告另涉犯刑法第306條第1項之無故侵入住宅罪。惟按
    「毀越門扇而入室行竊，其越入行為即屬侵入住宅，已結合
    於所犯加重竊盜之罪質中，無更行構成侵入住宅罪之理。」
    最高法院有27年上字第1887號判例可循。最高法院之上開判
    例，雖係就「毀越門扇」包括有無故侵入住宅之犯罪行為在
    內作說明，但觀諸刑法第321條第1項第2款規定，係就毀越
    「門扇」、「牆垣」及「其他安全設備」為並列之規定，是
    本條規範之意旨，應係慮及犯竊盜罪之行為人，其毀壞、踰
    越「門扇」、「牆垣」或「其他安全設備」之目的，係意在
    侵入住宅竊盜，故均包括有無故侵入住宅之犯罪行為在內，
    乃予以並列規定為加重條件，而非謂僅有毀越門扇竊盜之情
    形，始包括無故侵入住宅，該款其他情形則不包括在內。按
    此，本案被告之毀壞上開安全設備竊盜，應認已包括該無故
    侵入住宅之犯行在內，是就該無故侵入住宅部分，自無再另
    論一罪予以處罰之必要。檢察官就此部分雖與上開加重竊盜
    成罪部分，以數罪關係起訴，惟經審理結果，認為屬一罪關
    係，是就此部分，爰不另為無罪之諭知（最高法院86年度台
    上字第5065號判決參照）。
據上論斷，應依刑事訴訟法第368條，判決如主文。
本案經檢察官乙○○到庭執行職務。
中    華    民    國    98    年    8     月    31    日
            刑事第七庭    審判長法  官  林  榮  龍
                                法  官  江  錫  麟
                                法  官  張  惠  立
上列正本證明與原本無異。
不得上訴。
                                書記官  陳  慈  傳
中    華    民    國    98    年    9     月    4     日
附錄：本案論罪科刑法條全文
中華民國刑法第320條
（普通竊盜罪、竊佔罪）
意圖為自己或第三人不法之所有，而竊取他人之動產者，為竊盜
罪，處 5 年以下有期徒刑、拘役或 5 百元以下罰金。
意圖為自己或第三人不法之利益，而竊佔他人之不動產者，依前
項之規定處斷。
前二項之未遂犯罰之。
中華民國刑法第321條
（加重竊盜罪）
犯竊盜罪而有左列情形之一者，處 6 月以上、 5 年以下有期徒
刑：
一、於夜間侵入住宅或有人居住之建築物、船艦或隱匿其內而犯
    之者。
二、毀越門扇、牆垣或其他安全設備而犯之者。
三、攜帶兇器而犯之者。
四、結夥三人以上而犯之者。
五、乘火災、水災或其他災害之際而犯之者。
六、在車站或埠頭而犯之者。
前項之未遂犯罰之。


司法院資訊處製作；財團法人民間司法改革基金會備份。
